臺灣臺中地方法院刑事判決　　　　　　　　　　　　九十一年度訴字第二三七號
　　公　訴　人　臺灣臺中地方法院檢察署檢察官
　　被　　　告　乙○○
　　選任辯護人　張淑琪
右列被告因常業竊盜等案件，經檢察官提起公訴（九十一年度偵緝字第五一號），
本院判決如左：
    主  文
乙○○幫助常業竊盜，處有期徒刑陸月。
    事  實
一、乙○○於民國（下同）九十年八月間，因經濟困難，適在某報紙內看到有租用帳
    戶之廣告（係某竊取車輛勒贖集團所為），即按該廣告內所刊登之聯絡電話與之
    聯絡，對方為某姓名、年籍均不詳之成年男子，該男子表示願以每本每二月新台
    幣（下同）六百元之代價租用乙○○開設之銀行之帳戶，乙○○可預見該男子收
    購帳戶係供恐嚇取財等非法犯行之用，竟貪圖不法利益，基於幫助之犯意，於九
    十年八月八日與該男子同至新竹國際商業銀行台中分行開設第七二二○─六八五
    四二號帳戶及第一商銀中港分行開設第00000000000號帳戶，旋將上
    述二銀行存摺、印章、提款卡（含密碼）等交予該男子，並因此獲得一千二百元
    之對價。該男子所屬竊取車輛勒贖集團即以乙○○之新竹國際商業銀行台中分行
    及第一商銀中港分行等存摺作為被害人匯款之人頭帳戶。嗣林石金所有車號ＮＺ
    ─一八九六號自小客車於九十年九月十二日十時許在台中縣梧棲鎮失竊，歹徒於
    九十年九月十二日十一時許即陸續以電話向其勒贖，至第二天經討價還價，該竊
    車勒贖集團要求先匯二萬元，並指定匯至乙○○之前開新竹國際商業銀行台中分
    行帳戶，林石金當日匯款至該帳戶後，至下午三時許，經該集團歹徒通知，始將
    上述失竊之自小客車尋回，另有其他多名不詳姓名者，亦遭前揭方式竊車勒贖。
二、案經台中縣警察局清水分局報請臺灣臺中地方法院檢察署檢察官偵查起訴。
    理  由
一、訊據被告乙○○對於右揭出租新竹國際商業銀行台中分行及第一商銀中港分行之
    帳戶予前開竊取車輛勒贖集團之某姓名、年籍均不詳之成年男子等之事實固坦承
    不諱，然矢口否認有何前揭幫助竊車勒贖集團常業竊盜罪及恐嚇取財罪之犯行，
    辯稱：伊不知前開帳戶係供犯罪使用，該男子跟伊稱係要做為生意轉帳之用，該
    男子之帳戶已經不能使用，聲稱借予該男子二個月就還伊，結果不到一個月即出
    事了云云。被告選任辯護人亦辯護稱：（一）、本件檢察官起訴及移送併辦意旨
    均以衡諸常情，被告可預見必須支付代價以使用他人之帳戶者，概係以該帳戶作
    不法使用，且取得他人存摺之目的在於收取贓物及掩飾犯行不易遭人追查，又被
    告對於提供帳戶雖無引發他人萌生犯罪之確信，但仍以縱若有人持以犯罪亦無違
    反本意之幫助犯意，而先後將其於新竹國際商業銀行台中分院開設000000
    000號帳戶及另一不詳銀行帳戶，以及在台中市中區郵政總局所開設帳號為0
    0000000000000號帳戶之存摺、金融卡及印章等資料出租給二名姓
    名、年籍均不詳之成年男子，以此方式幫助其等從事犯罪云云等情，而認被告具
    有幫助犯罪之不確定故意，應成立幫助犯。（二）、惟按刑法上之幫助犯須有幫
    助他人犯罪之意思，始足當之，如無此種故意，而基於其他原因，以助成他人犯
    罪之結果，尚難以幫助論，最高法院二十年度上字第一○二二號著有判例。又舊
  刑法第四十四條第一項係以與正犯有共同之認識而幫助實施為要件，若於正犯之
    犯罪無共同之認識，或於正犯犯罪已經完成而僅止事後加功者，即不能謂有共犯
    之關係，最高法院十八年度上字第二八七號判例參照。亦即幫助犯之成立，不唯
    其主觀上須具備幫助犯罪之故意之外，尚須對正犯所實施之犯罪行為有共同之認
    識，始能成立。再按行為人對於構成犯罪之事實預見其發生，而其發生並不違背
    其本意者，以故意論，為刑法第十三條第二項所明定。而刑法關於犯罪之故意，
    係採希望主義，不但直接故意須犯人對於構成犯罪之事實具備明知及有意使其發
    生之兩個要件；即間接故意，亦須犯人對於構成犯罪之事實預見其發生，且其發
    生不違背犯人本意始成立，此亦有最高法院二十二年度上字第四二二九號判例可
    稽。故於不確定故意、間接故意之情形，仍以行為人對於特定犯罪之構成要件事
    實有預見為其前提要件。本件被告乙○○固不諱言有將前述帳戶分別出租給姓名
    、年籍均不詳之成年男子，惟辯稱不知其等承租帳戶之目的為何，也不瞭解其等
    係用以從事犯罪或從事何種犯罪，被告對於正犯之犯罪事實既一無所知，無共同
    之認識，也無特定犯罪事實之預見，揆諸說明，不能認為有幫助意思，亦無犯罪
    之不確定故意。（三）、又刑法上之從犯，以在他人實施犯罪行為前或實施中予
    以助力為構成要件，若於他人犯罪完成後為之幫助，除法律別有處罰規定，應依
    其規定論處罪刑外，尚難以從犯之例相繩，最高法院二十八年度上字第一一五六
    號判例可資參照。被告乙○○並未參與本件正犯之竊盜、恐嚇取財以及詐欺等犯
    罪行為，為檢察官所是認，至其所提供之帳戶，係於正犯完成犯罪行為後，供被
    害人匯款之用，為刑法所不處罰之事後幫助行為，仍難成立犯罪。（四）、再依
    檢察官起訴之犯罪事實，本件僅有林石金一名被害人遭歹徒竊取車輛勒索贖款，
  並依指示匯款至被告前述新竹國際商業銀行台中分行000000000號帳戶
    內，另向被告承租帳號為00000000000000號之郵局帳戶之不詳姓
    名、年籍成年男子，則利用該帳戶向被害人甲○○一人詐騙匯款，亦即本件之正
    犯均僅利用上開帳戶從事單一次犯罪，與常業係反覆實施之職業性犯罪之要件不
    合，故正犯尚不能以常業罪論科，基於從犯嚴格從屬性之原則，公訴人以常業竊
    盜罪之幫助犯起訴被告，顯有違誤（五）、被告與前妻離婚後，獨力扶養一名女
    兒，年僅十二歲，仍在學，家中尚有年邁雙親，均無謀生能力，被告家累甚重，
    有戶口名簿影本二份可證。又因經濟不景氣，長期失業，生活困厄，才會一時失
    慮犯下錯誤，請姑念被告無前科，素行尚佳，犯後坦白認錯，態度良好，現在宏
    威保全公司，擔任大廈管理員，有正當職業及固定收入，將來無再犯之虞，請斟
    酌以上情節，對被告從輕量刑，以啟自新等語。
二、惟查右揭事實，業據被害人林石金指述綦詳在卷，並有台中商業銀行入戶電匯通
    知單、新竹國際商業銀行台中分行第七二二○─六八五四二號帳戶及第一商銀中
    港分行第00000000000號帳戶被告乙○○帳戶開戶資料、往來明細暨
    盜領存款照片三幀等附卷可稽。而前開二帳戶之往來明細資料內則尚有其他多名
    不詳姓名者遭前揭方式竊車勒贖之匯款，足見前開竊車勒贖集團確有反覆實施同
    種犯罪之常業犯罪情況，觸犯常業竊盜之罪責，堪予肯認。次查被告乙○○於九
    十一年六月二十八日經緝獲後在臺灣臺中地方法院檢察署檢察官偵訊時供述稱，
    「問：如果正常使用，用自己之帳戶即可，為何用別人帳戶，收買別人帳戶應是
    供非法使用，有何意見？答：我錯了。問：被害人被竊車勒贖，匯款到你帳戶，
    有何意見？答：他們利用我的帳戶作案，我錯了，但我沒有參與竊盜。」等情（
    見台灣台中地方法院檢察署九十一年度偵緝字第五一○號卷第十一頁），足見被
    告乙○○知悉前開男子承租其帳戶係供非法使用無訛。再查被告乙○○於本院審
    理中供述稱，「問：當時你為何要賣帳戶？答：我是出租給該男子的，經濟不好
    沒有錢。問：怎麼算？答：他說二個月一期，一本六百元，我九十年八月間出租
    的。問：是賣還是出租的？為何你三、四個月沒有收租金。答：出租的，因為我
    已經回屏東了。問：既然是出租的，你會陸續的收租，怎麼約定陸續的收租方式
    ？答：我只打算租一期，一期二個月到期之後，我打算結清帳戶。問：為何你沒
    有去結清？答：因為我在屏東。」等情（見本院九十一年十一月十二日審判筆錄
    ），核與前開新竹國際商業銀行台中分行第七二二○─六八五四二號帳戶及第一
    商銀中港分行第00000000000號帳戶往來明細，被告乙○○並未於出
    租二個月後即至銀行結清帳戶，可證其上開供述尚有不實，其應係於出租二個月
    滿期後繼續出租前開二帳戶予前揭男子，且與該男子必相當熟稔無疑，亦可認定
    被告乙○○知悉前開男子承租其帳戶係供非法使用無誤。復查被告乙○○於九十
    一年六月二十八日經緝獲經臺灣臺中地方法院檢察署檢察官偵訊後諭知具保後，
    被告乙○○已明知其前開出租出去之帳戶係供不法之徒非法使用，被告乙○○竟
    仍執意於九十一年七月十日至台中郵局開設第000000000000號帳戶
    ，並將該帳戶之存摺、印章、提款卡（含密碼）等以四千元之代價出租五十日予
    「簡訊詐欺集團」之綽號「阿偉」之不詳真實姓名、年籍之成年男子，供該男子
    用以簡訊詐欺犯罪之用等情，亦有台灣台中地方法院檢察署檢察官移請併案審理
    之九十一年度偵字第一七一二七號案卷可參，及本院向臺灣中區郵政管理局函索
    之台中郵局第000000000000號被告乙○○帳戶存提資料一份在卷可
    考，並經被害人甲○○、證人賴逸人指述暨證述綦詳在卷，事證相當明灼，然被
    告乙○○於本院九十一年十二月十三日審理時，到庭竟仍供述稱，其不知該綽號
    「阿偉」之男子承租其帳戶係要供非法使用云云，顯不足採，益徵被告乙○○之
    狡詐不實。此外，被告乙○○並非至愚之人，竟因經濟困難，即將其上述銀行存
    摺、印章、提款卡（含密碼）交予該不詳男子使用。衡諸常情，必須支付代價以
    使用他人之帳戶者，概係以該帳戶作不法使用，應屬無疑。而被告乙○○與前開
    男子相當熟稔，詳如前述，被告乙○○自知悉前開男子承租其帳戶係供非法使用
    之具體用途。又被告出租銀行存摺、印章、提款卡給前開不詳姓名成年男子之行
    為，尚非常業竊盜及恐嚇取財罪構成要件之行為，應僅係幫助行為甚明。是綜據
    上述，被告乙○○空言否認，所辯無非臨訟畏罪飾卸之詞，要無足採，事證已臻
    明確，被告乙○○犯行洵堪認定。
三、被告乙○○係以幫助該男子犯竊車勒贖之意思而交付帳戶供其使用，並未實際參
    與竊車勒贖犯行，核其所為，係犯刑法第三十條第一項前段、第三百二十二條常
    業竊盜罪、第三百四十六條第一項恐嚇取財罪之幫助犯罪。前開竊取車輛勒贖集
    團所犯上開二罪間，有方法結果之牽連關係，為牽連犯，應從一重之常業竊盜罪
    處斷。被告乙○○幫助他人犯常業竊盜及恐嚇取財罪，為從犯，應依刑法第三十
    條第二項之規定減輕其刑。爰審酌被告乙○○犯罪之動機、目的、手段、品行尚
    佳，並無不良前科，此有台灣台中地方法院檢察署刑案資料查註紀錄表一份在卷
    可按、所生危害及犯罪後猶飾詞狡賴犯行，毫無悔意，且犯罪後迄今仍未被害人
    達成民事和解，取得諒解，被告乙○○出租銀行帳戶幫助竊車勒贖集團觸犯常業
    竊盜及恐嚇取財罪，助長犯罪歪風，並增加追緝犯罪之困難，實不宜輕縱，以維
    社會治安，被告乙○○犯後態度不佳等一切情狀，量處如主文所示之刑，以資懲
    儆。
四、至於台灣台中地方法院檢察署檢察官移請併案審理部分（九十一年度偵字第一七
    一二七號），因該移請併案審理部分係幫助「簡訊詐欺集團」犯罪，與本案係幫
    助「竊車勒贖集團」犯罪，犯行不同，所觸犯之犯罪構成要件又復不同，且被告
    乙○○於本院九十一年十二月十三日審理中復供述稱，九十一年六月二十八日經
    緝獲到案訊問後，即想改過自新等語，足認二次犯行顯非屬連續犯，亦非屬牽連
    犯，並無實質上或裁判上一罪關係，自屬無從併案審理，應退回檢察官另行偵辦
    ，附此敘明。
據上論斷，應依刑事訴訟法第二百九十九條第一項前段、刑法第三十條第一項前段、
第三百二十二條、第三百四十六條第一項、第五十五條、第三十條第二項、罰金罰鍰
提高標準條例第一條前段，判決如主文。
中      華      民      國    九十一    年     十二     月    二十七    日
                                        臺灣臺中地方法院刑事第四庭
                                            法官      洪  俊  誠
右正本證明與原本無異。
如不服本判決，應於判決送達後十日內向本院提出上訴狀，上訴於臺灣高等法院臺中
分院(須附繕本)。
                                            書記官      胡  美  娟
中      華      民      國    九十一    年     十二     月    二十七    日
附錄論罪科刑實體法條文：
刑法第三百二十二條 (常業竊盜)：
以犯竊盜罪為常業者，處一年以上七年以下有期徒刑。
刑法第三百四十六條 (單純恐嚇罪)：
意圖為自己或第三人不法之所有，以恐嚇使人將本人或第三人之物交付者，處六月以
上五年以下有期徒刑，得併科一千元以下罰金。
(罰金部份業經提高十倍為一萬元)
以前項方法得財產上不法之利益，或使第三人得之者，亦同。
前二項之未遂犯罰之。
